臺灣雲林地方法院刑事判決
111年度訴字第4號
公  訴  人  臺灣雲林地方檢察署檢察官
被      告  蔡東林



上列被告因詐欺案件，經檢察官提起公訴（110年度偵字第8599
號），被告於本院準備程序中就被訴事實為有罪之陳述，經本院
合議庭裁定由受命法官獨任進行簡式審判程序，判決如下：
    主    文
蔡東林犯三人以上共同詐欺取財罪，處有期徒刑壹年壹月。緩刑
參年，並應向被害人張艷香支付如主文附表所示之損害賠償。
    犯罪事實
蔡東林於民國110年7月間，透過網路刊登之應徵工作人員廣告與
真實姓名年籍不詳自稱「林佳慧」、「@傑」之成年人聯繫，經
告知工作內容為提供個人之金融機構帳戶供匯款之用，再依「林
佳慧」或「@傑」指示，至自動櫃員機領款後，再將款項轉交指
定之人。蔡東林雖預見提領及交付款項之目的係在取得「林佳慧
」、「@傑」所屬詐欺集團共同詐欺取財所得款項，並掩飾特定
犯罪所得去向，同時極可能因此參與3人以上、以實施詐欺為手
段、具有持續性或牟利性之有結構性犯罪組織，竟為賺取高額報
酬而不違背其本意，意圖為自己不法之所有，基於三人以上共同
詐欺取財、洗錢及參與犯罪組織之不確定故意，於110年7月某日
起，加入「林佳慧」、「@傑」所屬以實施詐術為手段、具牟利
性之詐欺集團犯罪組織(下稱本案詐欺集團)。先由「林佳慧」、
「@傑」所屬詐欺集團成年成員，於110年7月8日21時許撥打電話
予張艷香，佯稱係其同事，急需借錢云云，致張艷香陷於錯誤，
於翌日（9日）12時22分許，依該詐欺集團成員指示，匯款新臺
幣(下同)20萬元至蔡東林所有、且提供予該詐欺集團成員使用之
中華郵政股份有限公司帳戶（帳號：000-00000000000000號）內
。隨後由蔡東林於附表所示之時間、地點，持前開郵局帳戶之提
款卡及自己所申辦之臺灣新光商業銀行帳戶（帳號：000-000000
000000號）之提款卡，提領如附表所示之款項後，旋依「@傑」
指示，在雲林縣○○鄉○○路00號麥寮郵局外，將所提領款項交予「
@傑」指派之成年人，由其轉交本案詐欺集團上游成員，以此方
式製造金流斷點，隱匿犯罪所得之去向。
　　理　　由
一、被害人張艷香於警詢時之陳述，屬被告以外之人於審判外之
    陳述，依組織犯罪防制條例第12條第1項中段規定，於本案
    被告蔡東林涉及違反組織犯罪防制條例之罪名，絕對不具證
    據能力，不得採為判決基礎（然就加重詐欺取財、洗錢等罪
    名，則不受此限制）。
二、上開犯罪事實，業據被告於警詢、偵訊及本院審理時均坦承
    不諱，核與被害人於警詢時之指述相符，並有被害人提出之
    郵政入戶匯款申請書1張、被害人與前開詐欺集團成員之通
    訊軟體LINE對話紀錄3張、中華郵政股份有限公司110年8月1
    1日儲字第1100217719號函暨帳號000-00000000000000號帳
    戶基本資料及歷史交易清單、臺灣新光商業銀行股份有限公
    司集中作業部110年11月30日銀光銀集作字第1100104680號
    函暨帳號000-0000000000000號帳戶歷史交易清單各1份及、
    提領照片3張附卷可稽，足認被告任意性自白與事實相符，
    應堪採信。綜上所述，本案事證明確，被告犯行洵堪認定，
    應依法論科。　　　
三、論罪科刑：
(一)依被告供述之犯罪及分工情節，佐以被害人於警詢時指述遭
    詐騙之經過，可知被告所參與之團體，其成員均係以詐騙他
    人金錢獲取不法所得為目的，由被告與上開詐欺集團數名不
    詳成員為上開犯罪事實之犯行，堪認被告所參與者，係透過
    縝密之計畫與分工，成員彼此相互配合，由三人以上所組成
    ，於一定期間內存續以實施詐欺為手段而牟利之犯罪組織。
(二)核被告所為，係犯組織犯罪防制條例第3條第1項後段之參與
    犯罪組織罪、刑法第339條之4第1項第2款之三人以上共同詐
    欺取財罪、洗錢防制法第14條第1項之洗錢罪。公訴意旨雖
    漏未論列被告犯前開組織犯罪防制條例罪名，然上開犯行與
    其本案論罪之三人以上共同詐欺取財罪及洗錢罪間，具有想
    像競合犯之裁判上一罪關係（詳後述），自為起訴效力所及
    ，本院亦當庭告知罪名（見本院卷第96頁），以保障被告之
    防禦權，是本院即應就此罪名一併審理。
(三)被告上開加重詐欺取財、洗錢等犯行，與「林佳慧」、「@
    傑」及前開詐欺集團成年成員間均有犯意聯絡及行為分擔，
    應依刑法第28條規定論以共同正犯。　　
(四)被告加入本案詐欺集團後負責提款，主觀上應均基於同一犯
    罪目的，行為亦具有局部同一性，應屬一行為同時觸犯參與
    犯罪組織罪、三人以上共同詐欺取財罪及洗錢罪，為想像競
    合犯，應依刑法第55條前段規定，從一重論以三人以上共同
    詐欺取財罪處斷。
(五)被告於偵查及審判中均自白參與犯罪組織及洗錢之犯行，原
    應依組織犯罪防制條例第8條第1項、及洗錢防制法第16條第
    2項規定減輕其刑，然其涉犯參與犯罪組織及洗錢罪均屬想
    像競合犯之輕罪，均已從一重之三人以上共同詐欺取財罪處
    斷，自無從再適用上開條項規定減刑，惟本院於後述量刑時
    ，仍一併衡酌該部分減輕其刑事由。
(六)爰審酌被告正值青壯，不思循正當途徑獲取所需，竟貪圖不
    法利益，加入詐欺集團擔任車手而共同參與詐欺及一般洗錢
    犯行，造成被害人受有20萬元之損害，所為實有不該；惟念
    其犯後坦認犯行(就上開參與犯罪組織及洗錢犯行，亦符合
    自白減刑之事由)，事後與被害人調解成立，且有遵期履行
    調解筆錄所訂之條件，目前已賠償被害人14萬元(參本院調
    解筆錄1份及被告提出之匯款單據3張在卷可憑)，堪認犯後
    態度良好，兼衡其犯罪之動機、目的、手段、於本案所擔任
    之犯罪角色、參與程度，暨其自述高中畢業、家庭經濟狀況
    勉持等一切情狀，量處如主文所示之刑。被告未曾因故意犯
    罪受有期徒刑以上之宣告，有臺灣高等法院被告前案紀錄表
    在卷可稽，本院審酌上情，及被害人表示對被告犯行不再追
    究之意，信其經此偵、審程序及刑之宣告，應知警惕而無再
    犯之虞，故認被告所受刑之宣告以暫不執行為適當，依刑法
    第74條第1項第1款規定，併宣告緩刑3年，另為敦促被告賠
    償被害人，併依同條第2項第3款規定，宣告被告於緩刑期間
    ，依如主文附表所示之內容履行賠償金額，以勵自新，期勿
    再犯。
(七)組織犯罪防制條例第3條第3項規定業經司法院釋字第812號
    解釋認定違憲，自110年12月10日起失其效力，法院自無從
    依該已失效規定，衡酌有無對被告宣告強制工作之必要，併
    此敘明。
四、被告自陳其尚未領得與「林佳慧」、「@傑」約定之報酬，
    亦查無證據證明被告本案獲取報酬，自無從宣告沒收犯罪所
    得。
據上論斷，應依刑事訴訟法第273條之1第1項、第299條第1項前
段，判決如主文。　　
本案經檢察官程慧晶提起公訴，檢察官陳淑香到庭執行職務。
中　　華　　民　　國　　111 　年　　5 　　月　　5 　　日
                  刑事第四庭　法　官　廖奕淳
以上正本證明與原本無異。
如不服本判決應於收受判決後20日內向本院提出上訴書狀，並應
敘述具體理由；其未敘述上訴理由者，應於上訴期間屆滿後20日
內向本院補提理由書（均須按他造當事人之人數附繕本）。告訴
人或被害人不服本判決，應具備理由請求檢察官上訴，及上訴期
間之計算係以檢察官收受判決正本之日期為準。「切勿逕送上級
法院」。
                              書記官  陳玫燕
中　　華　　民　　國　　111 　年　　5 　　月　　5 　　日
附錄本案論罪科刑法條：
組織犯罪防制條例第3條
發起、主持、操縱或指揮犯罪組織者，處3年以上10年以下有期
徒刑，得併科新臺幣1億元以下罰金；參與者，處6月以上5年以
下有期徒刑，得併科新臺幣1千萬元以下罰金。但參與情節輕微
者，得減輕或免除其刑。
具公務員或經選舉產生之公職人員之身分，犯前項之罪者，加重
其刑至二分之一。
犯第1項之罪者，應於刑之執行前，令入勞動場所，強制工作，
其期間為3年。
前項之強制工作，準用刑法第90條第2項但書、第3項及第98條第
2項、第3項規定。
以言語、舉動、文字或其他方法，明示或暗示其為犯罪組織之成
員，或與犯罪組織或其成員有關聯，而要求他人為下列行為之一
者，處3年以下有期徒刑，得併科新臺幣3百萬元以下罰金：
一、出售財產、商業組織之出資或股份或放棄經營權。
二、配合辦理都市更新重建之處理程序。
三、購買商品或支付勞務報酬。
四、履行債務或接受債務協商之內容。
前項犯罪組織，不以現存者為必要。
以第5項之行為，使人行無義務之事或妨害其行使權利者，亦同
。
第5項、第7項之未遂犯罰之。

中華民國刑法第339條之4
犯第339條詐欺罪而有下列情形之一者，處1年以上7年以下有期
徒刑，得併科1百萬元以下罰金：
一、冒用政府機關或公務員名義犯之。
二、三人以上共同犯之。
三、以廣播電視、電子通訊、網際網路或其他媒體等傳播工具，
    對公眾散布而犯之。
前項之未遂犯罰之。

洗錢防制法第2條
本法所稱洗錢，指下列行為：
一、意圖掩飾或隱匿特定犯罪所得來源，或使他人逃避刑事追訴
    ，而移轉或變更特定犯罪所得。
二、掩飾或隱匿特定犯罪所得之本質、來源、去向、所在、所有
    權、處分權或其他權益者。
三、收受、持有或使用他人之特定犯罪所得。

洗錢防制法第14條
有第二條各款所列洗錢行為者，處7年以下有期徒刑，併科新臺
幣5百萬元以下罰金。
前項之未遂犯罰之。
前二項情形，不得科以超過其特定犯罪所定最重本刑之刑。
主文附表：
支付損害賠償之內容 被告願給付被害人張艷香新臺幣（下同）貳拾萬元，分6期給付，第1期於民國111年2月25日給付壹拾萬元，第2期至6期自111年3月10日起至111年7月10日止，每月1期，每月10日前各給付貳萬元，匯入被害人設於臺南中正路郵局00000000000000號之帳戶內。 

附表：
編號 提領時間 提領金額 （新臺幣） 提領帳戶 備註 1 110年7月9日13時14分許 6萬元 中華郵政股份公司帳戶（ 帳號：000-00000000000000號）  2 110年7月9日13時21分許 6萬元 同上  3 110年7月9日13時22分許 3萬元 同上  4 110年7月9日13時32分許 2萬元 臺灣新光商業銀行帳戶（帳號：000-000000000000號） 被告先將被害人所匯款之其中5萬元，轉帳至其所有之臺灣新光商業銀行帳戶(未提供予本案詐欺集團成員使用)內，再為左列之提領行為 5 110年7月9日13時33分許 2萬元 同上  6 110年7月9日13時35分許 1萬元 同上